【裁判字號】    89,上訴,1621
【裁判日期】    900215
【裁判案由】    偽造文書
【裁判全文】
臺灣高等法院臺南分院刑事判決            八十九年度上訴字第一六二一號  Ａ
      上  訴  人
      即  被  告  乙  ○  ○
右上訴人因偽造文書案件，不服臺灣臺南地方法院八十九年度訴字第七一九號中華民
國八十九年十一月九日第一審判決（起訴案號：臺灣臺南地方法院檢察署八十九年度
偵字第四五七三號），提起上訴，本院判決如左：
      主      文
原判決撤銷。
乙○○連續行使偽造私文書，足以生損害於他人，處有期徒刑肆月，如易科罰金以參
佰元折算壹日。
      事      實
一、乙○○於民國（下同）八十九年一月間，曾因妨害風化罪，經臺灣臺南地方法院
    判處有期徒刑一年二月在案，猶不知悔改，因愛慕甲○○，於追求甲○○未獲接
    受後，竟基於概括之犯意，連續於八十九年一月十三日晚間二十三時二十四分四
    十八秒及翌（十四）日凌晨一時五十二分三十六秒，在其不知情友人陳雅雯位於
    臺南市○○路○段四六六號四樓之十四住處，用電腦以「銘琦」名義，未經甲○
    ○之同意，偽造製作內含徵求性伴侶之電腦文件文書，並於該文書中公佈甲○○
    家中之電話號碼、行動電話號碼、電子郵件帳號，而後又利用不知情友人陳雅雯
    之（０六）0000000電話號碼上網，以ＳＨ００八九四五之帳號，先後連
    接ｗｗｗ. ｔａｉｗａｎ－ｓｅｘ. ｃｏｍ及ｎｅｔｎｅｗｓ. ｈｉｎｅｔ. ｎ
    ｅｔ網址，將上開偽造之文書行使張貼於臺灣情色網討論區○○○○路新聞討論
    區，足以生損害於甲○○。嗣於八十九年二月十九日方為警循線查獲。
二、案經交通部電信總局移送臺灣臺南地方法院檢察署檢察官偵查起訴。
      理      由
一、訊據上訴人即被告乙○○固不否認於右揭時間以甲○○名義製作上開電子文件張
    貼於臺灣情色網討論區○○○○路新聞討論區，惟矢口否認有何偽造文書犯行，
    辯稱：伊確係經過甲○○之同意始刊登上開電子郵件云云。
二、經查：右揭事實業據被告乙○○於內政部警政署電信警察隊第三中隊訊問中、檢
    察官偵訊中（詳偵卷第二十三頁背面）自承不諱，核與證人甲○○及電信警察局
    第三中隊隊員陳政局證述情節相符，並有自網路上截取之上開電子文件及內政部
    警政署電信警察隊第三中隊人員查證上開電子郵件係由被告所使用之ＳＨ００八
    九四五帳號上網，有該帳號ｌｏｇ－ｉｎ資料附卷足稽。
三、被告乙○○雖於原審及本院審理時改口稱：係經甲○○同意後始刊登上開電子郵
    件，並提出其與甲○○之對話錄音帶及譯文一份為證，惟此為證人甲○○所否認
    ，且觀諸該譯文之內容，甲○○縱曾陳稱：「沒有人叫你扛啊！誰叫你要ｐｏｓ
    ｔ，是你自己要扛的，我ｐｏｓｔ又怎樣？」等語，亦未有甲○○曾同意被告乙
    ○○刊登上開電子文件之對話，況上開譯文中絕大部分均係被告乙○○之陳述，
    甲○○則多次以不耐煩之「嗯」，或以「幹嘛跟你說對不對」、「那又怎樣」、
    「隨便你怎麼說」等語答之，且質之證人甲○○亦稱：「（被告乙○○的電話譯
    文有何意見？）因我不想跟他講話，所以不想理他，沒怎麼回答他」等語（詳原
    審卷第六十二頁），於本院審理時更明確證稱：上開錄音帶係在和解前故意向伊
    套話（指被告向之套話），伊卻未同意被告上網徵求性伴侶（詳本院卷第三十二
    頁），從而依據上開錄音帶及譯文之對話內容，並不能證明被告乙○○刊登前開
    電子文件前曾得甲○○之同意，是上開錄音帶及其譯文即無從為有利於被告乙○
    ○之認定。是其所辯經甲○○同意始刊登上開電子郵件云云，要屬卸責之詞，不
    足採信，犯行洵堪認定。
四、按錄音、錄影或電磁紀錄，藉機器或電腦之處理所顯示之聲音、影像或符號，足
    以為表示其用意之證明者，以文書論，刑法第二百二十條第二項定有明文。經查
    本件之電腦文件，係經電腦處理即可顯示影像、符號者，依上開條文之說明，自
    應以文書論。又本件文書雖以「銘琦」之名義張貼，惟被告所張貼之網路帳號、
    家中電話號碼、行動電話號碼等均係甲○○之個人資料，足以表彰文書作成人係
    特定之甲○○之用意，與僅以他人姓名杜撰小說，無法憑該資料特定文書製成人
    之情尚屬有間。是被告偽造甲○○名義製作電腦顯像文書，自足以生損害於甲○
    ○，核其所為係犯刑法第二百十六條、第二百十條之行使偽造準私文書罪，又被
    告偽造準私文書之低度行為，為行使偽造私文書之高度行為所吸收，不另論罪；
    被告前後二次行使偽造準私文書之犯行，時間緊接，所犯係構成要件相同之罪，
    顯係基於概括犯意而為之，為連續犯，依法論以一罪，並加重其刑。公訴人就被
    告先後二次犯行，未認定為連續犯，尚有未洽，併此敘明。
五、原審審理結果，認被告罪證明確，予以論罪科刑，固非無見，惟查：（一）刑法
    第四十一條業經立法院於九十年元月四日修正，將易科罰金之適用範圍擴大為五
    年以下有期徒刑之罪，並明定併合處罰之數罪，如各罪均得易科罰金者，其應執
    行之刑逾六個月時，亦得適用之，並經總統於九十年一月十日公佈，元月十二日
    生效，被告所犯偽造文書罪，其最高本刑為五年以下有期徒刑，新舊法比較結果
    ，以新法有利於被告，原審諭知六月以下有期徒刑，不及比較新舊法而適用較有
    利於被告之新法諭知易科罰金，尚有未合。（二）被告前因妨害風化罪，經臺灣
    臺南地方法院判處有期徒刑一年二月在案，原判決予以宣告緩刑，亦有未當。被
    告上訴意旨否認犯罪，辯稱所為均經被害人之同意云云，雖不足採，惟原判決既
    有可議，自應由本院將原判決撤銷改判。爰審酌被告因與被害人甲○○爭吵，心
    裏不愉快即為本件行為之犯罪動機、目的、手段、所生危害及犯罪後態度等一切
    情狀，量處有期徒刑肆月，並諭知如易科罰金以參佰元折算壹日。
據上論斷，應依刑事訴訟法第三百六十九條第一項前段、第三百六十四條、第二百九
十九條第一項前段，刑法第五十六條、第二百十六條、第二百十條、第二百二十條第
二項、第二條第一項前段，修正後第四十一條第一項前段，判決如主文。
本案經檢察官吳忠賢到庭執行職務。
中    華    民    國      九十      年      二      月        十五      日
                                  臺灣高等法院臺南分院刑事第六庭
                                      審判長法官  楊    明    章
                                            法官  徐    宏    志
                                            法官  戴    勝    利
右正本證明與原本無異。
如不服本判決，應於判決送達後十日內向本院提出上訴狀，其未敘述理由者並應於提
出上訴狀後十日內向本院補提理由書（應附繕本)。
                                      法院書記官  吳    銘    添
中    華    民    國      九十      年      二      月        十六      日
附錄本案論罪科刑法條全文：
刑法第二百十六條
行使第二百十條至第二百十五條之文書者，依偽造、變造文書或登載不實事項或使登
載不實事項之規定處斷。
刑法第二百十條
偽造、變造私文書，足以生損害於公眾或他人者，處五年以下有期徒刑。
刑法第二百二十條第二項
錄音、錄影或電磁紀錄，藉機器或電腦之處理所顯示之聲音、影像或符號，足以為表
示其用意之證明者，亦同。


司法院資訊處製作；財團法人民間司法改革基金會備份。
